臺灣高等法院交通事件裁定　　　　　　 94年度交抗字第669號
　　抗告人即
　　受處分人　甲○○○
上列抗告人因違反道路交通管理處罰條例案件，不服臺灣板橋地
方法院，中華民國94年8月16日所為裁定（94年度交聲字第883、
884號），提起抗告，本院裁定如下：
    主  文
抗告駁回。
    理  由
一、原裁定略以：
  (一)抗告人即受處分人甲○○○所有、由姚第文所駕駛8197-FG
    號自用小客車，於民國94年2月28日上午9時許，北上行經臺
    一線公路422公里處時，因「行速124公里，限速70公里，超
    速54公里」、「拒絕停車接受稽查而逃逸」之違規事實，除
    經證人即舉發員警許世穎到庭結證外，並有屏東縣警察局屏
    警交字第V00000000、V00000000號舉發違反道路交通管理事
    件通知單、屏東縣警察局潮洲分局94年4月6日潮警交裁字第
    0940012461號函文影本各1件附卷可稽。受處分人則以姚第
    文當日並未駕車行經上開地點，警方亦未提供任何違規證據
    或採證照片，而否認有何超速及拒絕停車接受稽查而逃逸之
    違規行為。
  (二)然查：
    1.本件證人即舉發員警許世穎於原審證稱：當天我以經過中
      央標準局檢驗合格的測速機測速，因為那是測速機並非照
      相機，所以沒有照片，我測得違規人時速高達124公里，
      就鳴笛請其停車，但違規人繼續前進，後來有緩慢煞車，
      在距離現場有一段距離的機車行前停下來，違規人有停一
      下，就駕車離開現場，該機車行之負責人有向我表示違規
      車輛的車牌號碼，因與我看到的車牌號碼核對無誤，我才
      開單告發；我與機車行負責人並不認識，他是看到違規車
      輛的車牌號碼，所以才告訴我車牌號碼，從庭呈照片中可
      看出機車行之位置及機車行負責人所站立的位置等語（參
      見原審交聲字第883號卷第19、20頁），並庭呈車道路況
      、警車測速停放處及機車行現場翻拍照片共5幀供參。
    2.觀諸證人許世穎庭呈之現場翻拍照片5幀，清楚顯示證人
      停放警車實施測速之地點，確為臺一線422公里處，且該
      處確有「光明金香鋪」及「三陽機車」等商家；另依卷附
      受處分人所拍攝之現場照片2幀以觀，亦清楚顯示該處確
      有「光明金香鋪」之招牌。是受處分人與證人應係於違規
      現場拍攝照片無訛，而該處確有機車行應已灼然。
    3.再參以目前之科技設備，警察使用之手持雷射測速槍測得
      超速違規車輛後，雖無法列印相片以之為物證，但執勤交
      通警察使用手持雷射測速槍之科學儀器，親自操作瞄準並
      在螢幕上見到超速之數據，警察本身即屬於人證。茲本件
      執勤員警已於原審到庭結證陳述所見受處分人車輛違規情
      形，而其為執行交通勤務之警察，記明車牌號碼可資辨明
      之資料，為其業務內之事項，其觀察程度本較一般人更為
      專注，且舉發交通違規乃其勤務事項，對於車輛超速或不
      服稽查而逃逸之交通違規所為之反應動作當屬熟稔，又證
      人許世穎與受處分人素不相識，亦無怨隙，自無甘冒自身
      觸犯偽證罪風險而設詞誣攀受處分人之理；此外，復無其
      他證據足認員警舉發時有看錯車牌之情事，則許世穎之證
      言，應客觀平允而可信。
    4.另本件舉發時員警雖未當場拍照存證，然依道路交通管理
      處罰條例第7條之2第1項第6款規定，汽車駕駛人之違規行
      為經以科學儀器取得證據資料，因當場不能或不宜攔截製
      單舉發者，本得對汽車所有人逕行舉發處罰，而本件舉發
      員警亦就舉發經過於原審證述明確，受處分人自難以員警
      舉發時無採證照片云云，據為免責事由。
  (三)綜上所述，本件受處分人空言否認前開違規事實，無非事後
    卸責之詞，不足採信。本件事證明確，受處分人於前揭時、
    地駕駛自用小客車，行速124公里，限速70公里，超速54公
    里，及拒絕停車接受稽查而逃逸之違規行為，堪以認定。據
    此，受處分人於原審異議意旨雖無理由，然原處分機關僅依
    道路交通管理處罰條例第40條第1項、第60條第1項及違反道
    路交通管理事件統一裁罰標準表之規定，分別裁處罰鍰新台
    幣（下同）1900元、3000元，漏未依同條例第63條第1項第1
    款之規定，各予記違規點數1點，於法尚有未合，而依法撤
    銷原處分，另依道路交通管理處罰條例第40條第1項、第60
    條第1項、第63條第1項第1款及違反道路交通管理事件統一
    裁罰基準表，自為裁定受處分人行車超速，又違反本條例之
    行為，經交通勤務警察或依法令執行交通稽查任務人員制止
    時，拒絕停車接受稽查而逃逸，分處新臺幣1900元，並記違
    規點數1點，及新臺幣3000元，並記違規點數1點。
二、受處分人仍執陳詞，提起本件抗告。惟：
  (一)按汽車駕駛人，行車速度，超過規定之最高時速者，處1200
    元以上2400元以下罰鍰；汽車駕駛人，駕駛汽車違反本條例
    之行為，經交通勤務警察或依法令執行交通稽查任務人員制
    止時，不聽制止或拒絕停車接受稽查而逃逸者，除按各該條
    規定處罰外，處3000元以上6000元以下罰鍰；汽車駕駛人有
    第40條第1項、第60條第1項情形者，除依原條款處罰鍰外，
    各記違規點數1點，道路交通管理處罰條例第40條、第60條
    第1項及第63條第1項第1款分別定有明文。
   (二)本件據證人即舉發警員許世穎於原審證詞，8197-FG號汽車
     超速違規後，證人乃鳴笛請違規人停車，違規人後來有緩
     慢煞車，然又駕車離開現場，違規人既有緩慢煞車之情事
     ，則證人自有餘裕從容確認違規車輛之車號，受處分人以
     本件舉發之警員無能力觀察「行速124公里」車輛之車牌號
     碼置辯，核無可採。
   (三)原法院審理後，認受處分人確有違規事實，而撤銷原處分
     機關不當之處分，並援引道路交通管理處罰條例第40條、
     第60條第1項及第63條第1項第1款規定自為裁處，其認事用
     法，尚無違誤，受處分人就原法院合法正當之裁定提起抗
     告，為無理由，應予駁回。
三、據上論斷，依道路交通管理處罰條例第89條，刑事訴訟法第
    412條，裁定如主文。
中　　華　　民　　國　　94　　年　　9 　　月　　20  　日
                  刑事第十六庭審判長法　官　曾德水
　　　　　　　　　　　　　　　　　　法  官  廖紋妤
　　　　　　　　　　　　　　　　　　法  官  范清銘
以上正本證明與原本無異。
不得再抗告。
                                    書記官　吳金來
中　　華　　民　　國　　94　　年　　9 　　月　　21　　日
